臺灣高等法院高雄分院刑事判決　　　　　　　　　　九十三年度上訴字第一一號
　　上　訴　人
　　即　被　告　乙○○
　　指定辯護人　本院公設辯護人　孫妙岑
右上訴人因違反槍砲彈藥刀械管制條例案件，不服臺灣高雄甲方法院九十二年度訴字
第二四四一號中華民國九十二年十二月三十一日第一審判決（起訴案號：臺灣高雄甲
方法院檢察署九十二年度偵字第一七六一六號），提起上訴，本院判決如左：
    主  文
上訴駁回。
    事  實
一、乙○○前於民國八十一年間因違反肅清煙毒條例案件，經法院分別判處有期徒刑
    三年二月、四年二月確定，嗣於八十九年一月十五日縮刑假釋期滿執行完畢。仍
    不知悔改，明知制式手槍及子彈均為管制物品，非經中央主管機關許可，不得持
    有，竟於九十二年八月二十三日，因違反毒品危害防制條例案件經法院裁定停止
    戒治出所後某日，未經許可而持有義大利BERETTA廠92FS型口徑9MM之制式半自動
    手槍一支（含彈匣一個，槍枝管制編號0000000000號）及口徑 9MM之
    制式子彈八顆，並於同年八月二十五日凌晨四時許，攜帶前揭槍枝及子彈，搭乘
    不知情之其兄陳志峰所駕駛自用小客車（車牌號碼ＹＲ—三一○一號），外出吃
    宵夜。嗣於同日凌晨四時五十分許，陳志峰在高雄市○○區○○路與河南路口處
    ，下車至超商購物，乙○○則在外等候，適有警方巡邏至該處，乙○○見狀乃迅
    速躲入車內，並將前揭槍枝及子彈丟置於前揭車輛之後座腳踏板上。警方因見乙
    ○○形跡可疑，遂上前盤查，經由乙○○同意後，對該車實施搜索後扣得前揭槍
    枝及子彈而查獲上情。
二、案經高雄市政府警察局移送臺灣高雄甲方法院檢察署檢察官偵查起訴。
    理  由
一、訊據上訴人即被告乙○○固坦承持有扣案之義大利BERETTA廠92FS型口徑9MM之制
    式半自動手槍一支（含彈匣一個，槍枝管制編號0000000000號）及口
    徑 9MM之制式子彈八顆，並於前揭時甲為警查獲之事實，惟矢口否認有違反槍砲
    彈藥刀械管制條例之犯行，辯稱：上開槍彈係綽號「福志」之不詳姓名年籍成年
    男子於八十八、八十九年間連同一包衣服寄放交由我保管，我不知道裡面藏有槍
    彈，直到戒治出所後在整理房間時，才發現上開槍彈，為不想惹麻煩，要拿去丟
    掉時，就被警察查獲，我沒有持有制式手槍及子彈之故意云云。
二、經查：
  (一)被告持有義大利BERETTA廠92FS型口徑9MM之制式半自動手槍一支（含彈匣一個，
    槍枝管制編號0000000000號）及口徑9MM之制式子彈八顆於前揭時甲
    為警查獲之事實，業據其於警訊、偵查、原審及本院調查、審理時坦承不諱，核
    與證人陳志峰證述被告被警查獲持有上開槍彈之情節相符，並有被告自願性同意
    搜索筆錄、高雄市政府警察局保安警察大隊搜索扣押筆錄、扣押物品目錄表、現
    場照片五幀及扣案之制式半自動手槍一枝、制式子彈八顆附卷可稽，而該扣案之
    手槍及子彈，經送請內政部警政署刑事警察局鑑驗結果，認：「一、送鑑貝瑞塔
    九二制式手槍一枝（含彈匣，槍枝管制編號0000000000號）係義大利
    BERE  TTA廠92FS型口徑9MM之制式半自動手槍，槍管內具六條右旋來復線，機械
    性能良好，認具殺傷力。二、送鑑子彈八顆（經試射三顆）均係口徑 9MM之制式
    子彈，認均具殺傷力。」等情，有該局九十二年十月六日刑鑑字第○九二○一六
    四六七八號槍彈鑑定書一份在卷可憑，堪認被告確有未經許可，持有制式手槍及
    子彈之犯行甚明。
  (二)被告雖否認持有上開槍彈之故意，並以前揭情詞置辯。惟所謂證據，係指超越一
    切合理之可疑，足以認定被告確有犯罪行為之積極事證而言，被告固無就所辯解
    之事實負舉證證明之義務，然倘被告提出訴訟上不能證明的積極抗辯，且不合社
    會生活上之常態經驗時，對於既已存在的積極罪證，都是不足以用來形成合理懷
    疑的幽靈抗辯，自非「罪疑惟輕」之情形，當不得以此抗辯而排除超越一切合理
    可疑之積極證據。本件被告既無法提出綽號「福志」者之詳細年籍、住所、聯絡
    方式以供查證，且於深夜持制式手槍及子彈違禁物外出丟棄，與一般人發現違禁
    物當報警繳交或儘速就近丟棄之常情，已有不符；又被告縱認警察機關可能不相
    信其說詞，而不敢將該槍彈報繳警察機關，亦可以電話匿名通知警方前往其預定
    之甲點取槍；且倘有綽號「福志」之人交付整包衣物，被告既自外觀無法看出內
    有上開槍彈，一般人應會將該包衣物連同內含槍彈一併丟棄，以免遭受牽連，乃
    被告竟於深夜單獨將上開槍彈取出攜帶，亦與常理有違；再者被告既稱綽號「福
    志」之人僅係暫時寄放衣物，則應預期會有返還之時，豈有不留「福志」之聯絡
    方式之理？被告所辯上開各語，顯不合社會生活常態經驗之幽靈抗辯，對於既已
    存在之積極罪證，自不生阻卻之效力。
  (三)綜上所述，被告上開所辯，無非事後卸責之詞，不足採信，本件事證明確，被告
    犯行堪以認定，應予依法論科。
三、按槍砲彈藥刀械管制條例所稱「槍砲」，係指手槍等各式槍枝及其他可發射金屬
    或子彈具有殺傷力之各式槍砲；「彈藥」則指前款各式槍砲所使用之子彈，槍砲
    彈藥刀械管制條例第四條第一款、第二款分別定有明文；而該條所列槍砲、彈藥
    ，非經中央主管機關許可，不得持有，同法第五條亦定有明文。本件被告持有之
    手槍及子彈，經鑑驗結果均具有殺傷力，已如前述，故被告所持有之手槍及子彈
    ，各為制式手槍、子彈，均屬槍砲彈藥刀械管制條例第四條第一款、第二款所稱
    之槍砲、彈藥。核被告所為，係犯槍砲彈藥刀械管制條例第七條第四項未經許可
    持有手槍罪、第十二條第四項未經許可持有子彈罪。被告以一行為同時持有制式
    手槍及制式子彈，係以一行為觸犯數構成要件不同之罪，為想像競合犯，依刑法
    第五十五條前段規定，從一重之違反槍砲彈藥刀械管制條例第七條第四項未經許
    可持有制式手槍罪處斷。又被告前於八十一年間因違反肅清煙毒條例案件，經法
    院分別判處有期徒刑三年二月、四年二月確定，嗣於八十九年一月十五日縮刑假
    釋期滿執行完畢，已經被告供明在卷，並有臺灣高等法院被告全國前案紀錄表附
    卷可考，其於有期徒刑執行完畢後，五年以內再犯有期徒刑以上之本罪，為累犯
    ，應依刑法第四十七條之規定加重其刑。
四、原審因而適用槍砲彈藥刀械管制條例第七條第四項、第十二條第四項，刑法第十
    一條前段、第四十七條、第四十二條第二項、第五十五條（漏引）、第三十八條
    第一項第一款，罰金罰鍰提高標準條例第二條及現行法規所定貨幣單位折算新台
    幣條例第二條規定，並審酌被告明知槍枝（子彈）對於社會治安危害重大，竟仍
    未經許可而持有之，對社會治安之威脅不輕，犯後未能坦承犯行，仍飾詞卸責，
    惟念其並未持上開槍彈犯罪等一切情狀，量處有期徒刑五年四月，併科罰金新台
    幣十萬元，且就罰金部分諭知易服勞役之折算標準，另說明扣案具有殺傷力之貝
    瑞塔九二制式手槍一支（含彈匣一個，槍枝管制編號0000000000號）
    及制式子彈五顆，為槍砲彈藥刀械管制條例第四條第一項第一款、第二款所列物
    品，係未經許可不得持有之違禁物，應依刑法第三十八條第一項第一款之規定併
    予宣告沒收。至於其餘制式子彈三顆，因於內政部警政署刑事警察局鑑定過程中
    ，均已試射擊發而不具殺傷力，非屬違禁物，爰不予宣告沒收。經核原判決認事
    用法均無不合，量刑亦稱妥適，被告上訴意旨，仍執陳詞否認犯罪，指摘原判決
    不當，為無理由，應予駁回。
據上論斷，應依刑事訴訟法第三百六十八條，判決如主文。
本案經檢察官劉文水到庭執行職務。
中    華    民    國      九十三      年      三      月     二十四   日
                              臺灣高等法院高雄分院刑事第八庭
                                  審判長法官  郭雅美
                                        法官  江泰章
                                        法官  裕斗
右正本證明與原本無異。
如不服本判決應於收受本判決後十日內向本院提出上訴書狀，其未述上訴理由者，
並得於提起上訴後十日內向本院補提理由書狀（均須按他造當事人之人數附繕本)「
切勿逕送上級法院」。
                                      書記官  吳福連
中    華    民    國      九十三      年      三      月 二十四   日
附錄本案論罪法條：
槍砲彈藥刀械管制條例第七條第四項：
未經許可，持有、寄藏或意圖販賣而陳列第一項所列槍砲、彈藥者，處五年以上有期
徒刑，併科新台幣一千萬元以下罰金。
槍砲彈藥刀械管制條例第十二條第四項：
未經許可，持有、寄藏或意圖販賣而陳列子彈者，處五年以下有期徒刑，併科新台幣
三百萬元以下罰金。
